---
title: "Statistik Deskriptif dalam R"
author: "M. Rizqy Dwi Putra"
date: "07/01/2020"
output: html_document
---

```{r setup, include=FALSE}
knitr::opts_chunk$set(echo = TRUE)
```


# Memplot Data dalam R (Scatter Plot)
Misalkan diberikan data seperti pada Gambar 3.1. Berdasarkan Gambar 3.1, diketahui terdapat 10 responden laki-laki dan 10 responden perempuan. Masing-masing responden disajikan informasi mengenai pendapatan dan pengeluaran per-bulan, dalam jutaan. Sebagai contoh, responden ke-1 adalah laki-laki, dengan pendapatan Rp. 1.000.000, dan pengeluaran Rp. 500.000. Responden ke-20 adalah perempuan, dengan pendapatan Rp. 10.000.000, dan pengeluaran Rp. 8.000.000.

```{r}
data1 = read.table("data1.csv",header=TRUE, sep=",")
```

File tidak bisa dibuka karena dokumen tidak berada dalam direktori yang sama dengan R Markdown. Untuk itu kita perlu mengspesifikasikan lokasi file dengan cara berikut

1. Install Package here
```{r}
install.packages("here")
```

2. Aktifkan Paket here
```{r}
library(here)
```

3. Sesuaikan
```{r}
data1 = read.table(here("data", "raw", "data1.csv"), header=TRUE, sep=",")
data1
```

Code untuk membuat scatterplot
```{r}
plot(data1[2:3], main="Pendapatan dan Pengeluaran per-Bulan, dalam Jutaan Rupiah")
```

Anda juga dapat memanfaatkan paket ggplot
```{r}
install.packages("ggplot2")
library(ggplot2)
```

```{r}
PENDAPATAN=data1$pendapatan
PENGELUARAN=data1$pengeluaran
JENIS=data1$jeniskelamin

qplot(PENDAPATAN, PENGELUARAN, main="Pendapatan dan Pengeluaran per-Bulan, dalam Jutaan", xlab="Pendapatan per-Bulan", ylab="Pengeluaran per-Bulan", color=JENIS, shape = JENIS)
```

# Menyajikan Data dengan Grafik Garis

```{r}
#import data
library(here)
here()
data2 <- read.table(here("data", "raw","data2.csv"),header=TRUE, sep=",")
data2
```


```{r}
tahun=data2$tahun
jumlaha=data2$jenis.barang.A
jumlahb=data2$jenis.barang.B
jumlahc=data2$jenis.barang.C

jumlaha
jumlahb
jumlahc
```


```{r}
total=jumlaha
plot(tahun, total, type="o", col="red", ylim=c(40,180), lty=21)
lines(tahun, jumlahb, type = "o", col="blue")
lines(tahun, jumlahc, type = "o", col="green")
legend(2001, 170,c("Jenis Barang A", "Jenis Barang B", "Jenis Barang C"), cex=0.8, col=c("red", "blue", "green"),
       lty=21)
```

# Menyajikan Data dengan Grafik Batang
```{r}
barplot(jumlaha,tahun, main="Penjualan Barang Jenis A dari Tahun 2001-2007", xlab="tahun", ylab="jumlah barang yang terjual", names.arg = c("2001", "2002", "2003", "2004", "2005", "2006", "2007"))
```


# Menyajikan Data dengan Diagram Lingkaran
```{r}
#Import Data
library(here)
here()
data3 <- read.table(here("data", "raw","data3.csv"), header = TRUE, sep = ",")
data3
```

```{r}
pie(data3$Jumlah, labels = data3$Jumlah, main="Data Penjualan Produk A, B, C, dan D", col=heat.colors(4))
colors=heat.colors(4)
legend(1,0.5, c("Produk A", "Produk B", "Produk C", "Produk D"), cex = 0.8, fill=colors)
```


# Membuat Grafik dengan Histogram
```{r}
data4 <- read.table(here("data", "raw","data4.csv"), header = TRUE, sep = ",")
data4
```

```{r}
skor=data4$IQ
hist(skor, col = "lightblue", ylim = c(0,40), main = "contoh histogram", ylab = "frekuensi", breaks=c(90,95,100,105,110,115,120), xlab = "score")
```

# Handling Missing Value

```{r}
library(here)
miss <- read.csv(here("data", "raw", "latihan missing.csv"), header = TRUE, sep = ",")
any(is.na(miss))
miss
```

```{r}
install.packages("mice")
library(mice)
```

```{r}
md.pattern(miss)

```

```{r}
# Delete Missing Value
deletemv <- na.omit(miss)
deletemv
```

```{r}
# Impute
library(Hmisc)
imputemean <- impute(miss$Matematika, mean)  # replace with mean
imputemedian <- impute(miss$Matematika, median)  # median

miss$Matematika <- imputemean
miss
```


# Ukuran Gejala Pusat, Letak, Pancaran, Kemiringan dan Keruncingan

```{r}
data5 = read.table(here("data", "raw", "data5.csv"), head = TRUE, sep = ",")
data5

data_a = data5$A #data_a menyimpan data5 kolom A
data_aa = na.omit(data_a) #data_aa menyimpan data5, tanpa NA
data_b=data5$B #menyimpan data5 kolom B
data_bb=na.omit(data_b) #data_bb menyimpan data5, tanpa NA
data_c=data5$C #data_c menyimpan data5
data_cc=na.omit(data_c) #data_cc menyimpan data5, tanpa NA

data_a
data_aa
data_b
data_bb
data_c
data_cc
```


```{r}
install.packages("psych")
library(psych)
```

```{r}
describe(data_aa)
describe(data_bb)
describe(data_cc)
```

```{r}
install.packages("pastecs")
library(pastecs)
```

```{r}
stat.desc(data_aa)
stat.desc(data_bb)
stat.desc(data_cc)
```


# Uji Normalitas Populasi dengan Uji Kolmogorov Smirnov


```{r}
install.packages("nortest")
library(nortest)
```

```{r}
normalitas = read.csv(here("data", "raw", "data6.csv"), header = TRUE, sep = ",")
x = normalitas$Data

#Berikut akan digunakan pendekatan uji Kolmogorov-Smirnov untuk menguji hipotesis apakah data tersebut ditarik dari populasi yang berdistribusi normal atau tidak (misalkan tingkat signifikansi yang digunakan ð›¼=5%).

#Nilai kritis Kolmogorov-Smirnov pada tingkat signifikansi 5% dan jumlah elemen sampel 16 berdasarkan tabel distribusi Kolmogorov-Smirnov adalah 0,327

summary(normalitas)
lillie.test(x)
```


Uji Normalitas Populasi dengan Quantile-Quantile Plot
```{r}
qqnorm(x)
qqline(x)
```



# Uji kesamaan varians populasi dengan uji levene
```{r}
varians <- read.csv(here("data", "raw", "data7.csv"), header = TRUE, sep = ",")
varians
```


```{r}
install.packages("car")
install.packages("lawstat")

```

```{r}
#Berikut akan digunakan pendekatan uji Levene untuk menguji apakah asumsi populasi ð‘‹, ð‘Œ, dan ð‘ memiliki varians yang sama (secara statistika), dapat diterima atau tidak, pada tingkat signifikansi 5%.

# Derajat bebas pembilang = k-1
# Derajat bebas penyebut = N-1
df1 = 3-1
df1

df2 = 18-3
df2

nilai_F = qf(0.95, df1, df2)
nilai_F

library(car)
leveneTest(varians$Nilai, varians$Kelas)

library(lawstat)

levene.test(varians[,"Nilai"], varians[,"Kelas"], location = "median", correction.method = "zero.correction")
```

# UJI KESAMAAN RATA-RATA DARI DUA POPULASI UNTUK DATA BERPASANGAN DAN SALING BERHUBUNGAN (UJI t)

```{r}
#Peneliti akan menguji apakah terdapat pengaruh yang signifikan secara statistika dalam hal jumlah denyut jantung yang terjadi dalam satu menit, sebelum dan sesudah mengkonsumsi obat ð´ pada tingkat signifikansi ð›¼=5%.

data7 = read.csv(here("data", "raw", "data8.csv"), header = TRUE, sep = ",")
data7

t.test(data7$Y, data7$X, paired = TRUE)

#Nilai kritis ð‘¡ dengan derajat bebas 8 dan tingkat signifikansi 5% adalah Â±2,306
```

