---
title: "Korelasi Pearson"
author: "Dian Ramadhani"
date: "08/01/2020"
output:
  pdf_document: default
  html_document: default
---

```{r setup, include=FALSE}
knitr::opts_chunk$set(echo = TRUE)
```

## Korelasi Pearson

Korelasi Pearson memiliki nilai antara nilai -1 sampai dengan 1. Semakin mendekati 1 maka korelasi semakin kuat sedangkan semakin mendekati nol maka korelasi antara dua variabel semakin rendah.

Tanda koefisien korelasi menunjukkan arah hubungan. Tanda negatif (-) menunjukkan hubungan yang berkebalikan. Tanda (+) menunjukkan hubungan yang searah. Berkebalikan artinya semakin meningkat nilai suatu variabel maka variabel lainnya semakin menurun. Searah artinya semakin meningkat nilai suatu variabel maka variabel lainnya ikut meningkat.

### Install Packages

Paket merupakan gabungan kode, data, dokumentasi, dan tes, yang telah dibuat oleh suatu pihak. Paket yang telah dibuat dapat digunakan oleh orang lain. Sebagian besar paket tidak tersedia secara otomatis di R sehingga perlu untuk dilakukan tindakan penginstalan.

```{r eval=FALSE, include=TRUE}
# Menginstall package(s)
install.packages("readr") # membaca file
install.packages("psych") # analisis statistik
install.packages("here") # menampilkan direktori
```

### Import Library

Setelah paket diinstal, paket tersebut tidak secara otomatis aktif. Dengan demikian, paket yang telah diinstal selanjutnya akan diaktifkan melalui perintah berikut.

```{r message=FALSE, warning=FALSE}
# Mengaktifkan package(s)
library(readr)
library(psych)
library(here)
```

### Menampilkan Direktori

Apabila ingin mengetahui lokasi pekerjaan saat ini, dapat dilakukan dengan perintah here().

```{r}
# Mengetahui direktori proyek
here()
```

Misalnya, pada perangkat ini, pekerjaan berada di direktori
"C:/Users/Dhito/Desktop/r_statistik/r_statistik"

### Import Data

Langkah pertama yang dilakukan setelah mempersiapkan paket yaitu mengimpor data yang akan digunakan.

Data dicari dengan menggunakan here("folder", "subfolder", "file.csv)

"C:/Users/Dhito/Desktop/r_statistik/r_statistik" telah diwakili oleh perintah "here"

Data yang akan diimpor bernama "correlation_salary.csv".

Terletak di folder "C:/Users/Dhito/Desktop/r_statistik/r_statistik/data/raw".

Dengan demikian, data tsb dapat kita impor dengan perintah sebagai berikut:

```{r}
# Mengimport data
df.salary <- read_csv(here("data", "raw", "correlation_salary.csv"))
```

Data ini berisi empat variabel yaitu lamanya bekerja (yearsexperience), skor ketidakhadiran (absencescore), skor kegagalan (failurescore), dan jumlah gaji (salary).

Data "correlation_salary.csv" diimpor sebagai tabel bernama "df.salary".

Pada pekerjaan kali ini, kita akan menghitung nilai korelasi antar variabel, memvisualisasikan hasil korelasi, hingga menyimpan hasil.

### Eksplorasi Data

Data yang telah diimpor selanjutnya dieksplorasi terlebih dahulu untuk mengetahui strukturnya.

```{r}
# Menampilkan nama kolom
names(df.salary)

# Menampilkan beberapa data teratas
head(df.salary)
```

Tabel "df.salary" memiliki kolom dengan nama yearsexperience, absencescore, failurescore, dan salary.

```{r}
# Menampilkan dimensi tabel
dim(df.salary)
```

Tabel "df.salary" memiliki dimensi 30 baris dan 4 kolom.

```{r}
# Menampilkan struktur data
str(df.salary)
```

"df.salary" merupakan data dengan kelas tabel (atau ‘spec_tbl_df’, ‘tbl_df’, ‘tbl’ and 'data.frame'). Keempat variabel didalamnya termasuk dalam jenis data numerik.

```{r}
# Menampilkan rangkuman data
summary(df.salary)
```

Perintah ini menampilkan nilai minimum, Q1, median, mean, Q3, dan maksimum dari masing - masing variabel.

```{r}
# Mengetahui jumlah data kosong
sum(is.na(df.salary))
```

Tabel "df.salary" tidak memiliki data kosong.

Jika terdapat data kosong, maka baris dengan data tsb dapat dihilangkan dengan perintah berikut.

```{r}
# Mengetahui baris dengan data kosong
which(is.na(df.salary))

# Menghilangkan baris dengan data kosong
df.salary2 <- na.omit(df.salary)
```

### Menghitung Korelasi

Setelah mengeksplorasi data dan memastikan bahwasannya data sudah layak untuk dioleh, kita dapat melakukan perhitungan nilai korelasi melalui perintah berikut.

```{r}
# Menghitung korelasi
correlation <- cor(df.salary, method = "pearson") # lainnya "kendall" "spearman")

# Menampilkan hasil perhitungan korelasi
correlation

# Menampilkan hasil perhitungan korelasi dalam bentuk tabel
df.correlation <- data.frame(correlation)
View(df.correlation)
```

Menampilkan hasil korelasi pearson antar empat variabel pada tabel "df.salary"

### Visualisasi Korelasi

Selain itu, kita juga dapat memvisualisasikan hasil perhitungan korelasi melalui perintah berikut.

```{r}
# Visualisasi korelasi
pairs.panels(df.salary, method = "pearson") # lainnya "kendall" "spearman")
```

### Tes Korelasi

Tes korelasi antara variabel "absencescore" pada "df.salary" dan "failurescore" pada "df.salary" ditampilkan melalui perintah berikut.

Tes dapat dilakukan secara two.sided, less, maupun greater.

Tes dapat dilakukan dengan metode korelasi pearson, kendall, atau spearman.

Tes juga dapat dilakukan dengan menetapkan tingkat confidence.

```{r}
# Test korelasi
cor.test(df.salary$absencescore, df.salary$failurescore,
  alternative = c("two.sided", "less", "greater"),
  method = c("pearson", "kendall", "spearman"),
  conf.level = 0.95
)
```

### Simpan Hasil

```{r}
# Menyimpan hasil perhitungan
write_csv(df.correlation, here("data", "processed", "correlation_table.csv"))
```

