---
title: "Logistic Regression"
author: "Dian Ramadhani"
date: "08/01/2019"
output:
  pdf_document: default
  html_document: default
---

```{r setup, include=FALSE}
knitr::opts_chunk$set(echo = TRUE)
```

# Logistic Regression

Regresi logistik adalah model prediksi seperti halnya regresi linear, namun dengan variabel terikat berskala dikotomi.

### Install Packages

```{r eval=FALSE, include=TRUE}
# Menginstall package(s)
install.packages("readr") # membaca file
install.packages("here") # menampilkan direktori
install.packages("tidyverse") # manipulasi data
```

### Import Library

```{r message=FALSE, warning=FALSE}
# Mengaktifkan package(s)
library(readr)
library(here)
library(tidyverse)
```

### Menampilkan Direktori

```{r eval=FALSE, include=TRUE}
# Mengetahui direktori proyek
here()
```

### Import Data

```{r}
# Mengimport data
df.insurance <- read_csv(here("data", "raw", "logreg_insurance.csv"))
```

Data yang digunakan yaitu data asuransi. Data ini berisi tentang profil calon konsumen perusahaan asuransi dan keputusan pengambilan asuransi yang diambil masing masing orang.

### Eksplorasi Data

Data yang telah diimpor selanjutnya dieksplorasi untuk mengetahui strukturnya.

```{r}
# Melihat attribute dan struktur data
names(df.insurance) # menampilkan nama kolom
dim(df.insurance) # menampilkan dimensi tabel
head(df.insurance) # menampilkan beberap data teratas
str(df.insurance) # menampilkan struktur data
summary(df.insurance) # menampilkan rangkuman data

# Mengetahui jumlah data kosong
sum(is.na(df.insurance))
```

### Mengubah Data Char menjadi Angka

Kita akan menggunakan fungsi glm() dir r dimana hanya menerima input berupa numerik, sehingga target variable yang pada awalnya No dan Yes harus dirubah menjadi 0 dan 1. 

```{r}
# Mengubah target Variable ke 0 dan 1  (No = 0, Yes = 1)
df.insurance2 <- df.insurance %>%
  mutate(Claim = ifelse(Claim == "No", 0, 1))
```

### Membagi Data

Dalam regresi logistik, data dibagi menjadi dua yaitu data train untuk membuat model dan data test untuk menguji akurasi model. Biasanya data dibagi dengan proporsi 70% train dan 30% test.

```{r}
# Membangi data
split <- sample(1:nrow(df.insurance2), 0.7 * nrow(df.insurance2))

# Membuat tabel data train
df.train <- df.insurance2[split, ]

# Membut tabel data test
df.test <- df.insurance2[-split, ]
```

### Model Building

```{r}
# Membuat model regresi logistik
reglog <- glm(Claim ~ ., data = df.train)

# Melihat hasil model regresi logistik
reglog

summary(reglog)
```

### Validasi

```{r}
# Memprediksi data test
pred.log <- predict(reglog, df.test)

# Menentukan cut off
cutoff <- 0.5
pred.log.class <- ifelse(pred.log > cutoff, 1, 0)

# Menampilkan hasil prediksi
pred.log.class

# Melihat prediksi dalam bentuk tabel
df.pred.log <- data.frame(df.test, pred.log.class)
View(df.pred.log)
```

```{r}
# Confussion matrix
conf.log <- table(df.test$Claim, pred.log.class)
conf.log

# Megambil angka TP, FN, FP, TN
TP.log <- conf.log[1, 1]
FN.log <- conf.log[1, 2]
FP.log <- conf.log[2, 1]
TN.log <- conf.log[2, 2]

# Menghitung nilai akurasi
acc.log <- (TP.log + TN.log) / (TP.log + FN.log + FP.log + TN.log)
acc.log

# Menghitung nilai presisi
prec.log <- TP.log / (TP.log + FP.log)
prec.log

# Menghitung Nilai Recall
rec.log <- TP.log / (TP.log + FN.log)
rec.log
```

