---
title: "Classification"
author: "Dian Ramadhani"
date: "08/01/2019"
output:
  pdf_document: default
  html_document: default
---

```{r setup, include=FALSE}
knitr::opts_chunk$set(echo = TRUE)
```

# Classification

Klasifikasi adalah suatu pengelompokan data dimana data yang digunakan tersebut mempunyai kelas label atau target. Model yang diperoleh digunakan untuk memprediksi kelas dari data baru. Model klasifikasi dapat dibuat dengan berbagai algoritma seperti Decision Tree, Naive Bayes, K-NN, dll.

### Install Packages

```{r eval=FALSE, include=TRUE}
# Menginstall package(s)
install.packages("readr") # membaca file
install.packages("here") # menampilkan direktori
install.packages("rpart") # algoritma decision tree
install.packages("rpart.plot") # visualisasi decision tree
install.packages("naivebayes") # algoritma naivebayes
```

### Import Library

Setelah paket diinstal, paket tersebut tidak secara otomatis aktif. Dengan demikian, paket yang telah diinstal selanjutnya akan diaktifkan melalui perintah berikut.

```{r message=FALSE, warning=FALSE}
# Mengaktifkan package(s)
library(readr)
library(here)
library(rpart)
library(rpart.plot)
library(naivebayes)
```

### Menampilkan Direktori

```{r eval=FALSE, include=TRUE}
# Mengetahui direktori proyek
here()
```

### Import Data

```{r}
# Mengimport data
df.insurance <- read_csv(here("data", "raw", "classification_insurance.csv"))
```

Data yang digunakan yaitu data asuransi. Data ini berisi tentang profil calon konsumen perusahaan asuransi dan keputusan pengambilan asuransi yang diambil masing masing orang. Data ini kemudian akan digunakan untuk memprediksi kecenderungan keputusan yang diambil oleh calon konsumen lainnya berdasarkan profil yang Ia miliki. 

### Eksplorasi Data

Data yang telah diimpor selanjutnya dieksplorasi untuk mengetahui strukturnya.

```{r}
# Melihat attribute dan struktur data
names(df.insurance) # menampilkan nama kolom
dim(df.insurance) # menampilkan dimensi tabel
head(df.insurance) # menampilkan beberap data teratas
str(df.insurance) # menampilkan struktur data
summary(df.insurance) # menampilkan rangkuman data

# Mengetahui jumlah data kosong
sum(is.na(df.insurance))
```

### Membagi Data

Dalam klasifikasi, data dibagi menjadi dua yaitu data train untuk membuat model dan data test untuk menguji akurasi model. Biasanya data dibagi dengan proporsi 70% train dan 30% test.

```{r}
# Membangi data
split <- sample(1:nrow(df.insurance), 0.7 * nrow(df.insurance))

# Membuat tabel data train
df.train <- df.insurance[split, ]

# Membut tabel data test
df.test <- df.insurance[-split, ]
```

## Decision Tree

Decision tree adalah salah satu metode klasifikasi yang paling populer, karena mudah untuk diinterpretasi oleh manusia. Decision tree adalah model prediksi menggunakan struktur pohon atau struktur berhirarki. Konsep dari pohon keputusan adalah mengubah data menjadi decision tree dan aturan-aturan keputusan. 

### Model Building

```{r}
# Membuat model decision tree
tree <- rpart(Claim ~ ., data = df.train)

# Memvisualisasikan model decision tree
prp(tree)
```

### Validasi

```{r}
# Memprediksi data test
pred.tree <- predict(tree, df.test, type = "class")

# Melihat prediksi dalam bentuk tabel
df.pred.tree <- data.frame(df.test, pred.tree)
View(df.pred.tree)
```

```{r}
# Confussion matrix
conf.tree <- table(df.test$Claim, pred.tree)
conf.tree

# Megambil angka TP, FN, FP, TN
TP.tree <- conf.tree[1, 1]
FN.tree <- conf.tree[1, 2]
FP.tree <- conf.tree[2, 1]
TN.tree <- conf.tree[2, 2]

# Menghitung nilai akurasi
acc.tree <- (TP.tree + TN.tree) / (TP.tree + FN.tree + FP.tree + TN.tree)
acc.tree

# Menghitung nilai presisi
prec.tree <- TP.tree / (TP.tree + FP.tree)
prec.tree

# Menghitung Nilai Recall
rec.tree <- TP.tree / (TP.tree + FN.tree)
rec.tree
```

## Naive Bayes

Naive bayesian klasifikasi adalah suatu klasifikasi berpeluang sederhana berdasarkan aplikasi teorema Bayes dengan asumsi antar variabel penjelas saling bebas (independen). Dalam hal ini, diasumsikan bahwa kehadiran atau ketiadaan dari suatu kejadian tertentu dari suatu kelompok tidak berhubungan dengan kehadiran atau ketiadaan dari kejadian lainnya.

### Model Building

```{r}
# Membuat model naive bayes
nb <- naive_bayes(Claim ~ ., data = df.train)
nb

# Memvisualisasikan model naive bayes
plot(nb)
```

### Validasi

```{r}
# Memprediksi data test
pred.nb <- predict(nb, df.test)

# Melihat prediksi dalam bentuk tabel
df.pred.nb <- data.frame(df.test, pred.nb)
View(df.pred.nb)
```

```{r}
# Confussion matrix
conf.nb <- table(df.test$Claim, pred.nb)
conf.nb

# Megambil angka TP, FN, FP, TN
TP.nb <- conf.nb[1, 1]
FN.nb <- conf.nb[1, 2]
FP.nb <- conf.nb[2, 1]
TN.nb <- conf.nb[2, 2]

# Menghitung nilai akurasi
acc.nb <- (TP.nb + TN.nb) / (TP.nb + FN.nb + FP.nb + TN.nb)
acc.nb

# Menghitung nilai presisi
prec.nb <- TP.nb / (TP.nb + FP.nb)
prec.nb

# Menghitung Nilai Recall
rec.nb <- TP.nb / (TP.nb + FN.nb)
rec.nb
```
