---
title: "Association Rules"
author: "Dian Ramadhani"
date: "08/01/2020"
output:
  pdf_document: default
  html_document: default
---

```{r setup, include=FALSE}
knitr::opts_chunk$set(echo = TRUE)
```

# Association Rules

Association rules merupakan suatu metode data mining yang bertujuan untuk mencari sekumpulan items yang sering muncul bersamaan.

### Install Packages

```{r eval=FALSE, include=TRUE}
# Menginstall package(s)
install.packages("readr") # membaca file
install.packages("here") # menampilkan direktori
install.packages("arules") # algoritma asosiasi
install.packages("arulesViz") # visualisasi asosiasi
```

### Import Library

```{r message=FALSE, warning=FALSE}
# Mengaktifkan package(s)
library(here)
library(arules)
library(arulesViz)
```

### Menampilkan Direktori

```{r eval=FALSE, include=TRUE}
# Mengetahui direktori proyek
here()
```

### Import Data

Data yang digunakan kali ini yaitu dataset Groceries yang telah tersedia di package arules

```{r}
# Mengimport data bawaan dari package arules
data(Groceries)

# Melihat Contoh 6 Data Transaksi
inspect(head(Groceries))
```

Data ini merupakan daftar barang - barang yang dibelanjakan oleh konsumen dalam satu transaksi. Melalui data ini, dapat diketahui barang - barang apa saja yang sering dibeli secara bersamaan oleh konsumen.

### Frequent Itemset

Mencari itemset yang dianggap sering muncul.

```{r}
# Menampilkan attribute dan struktur data
freq.itemset <- apriori(Groceries, 
                        parameter = list(minlen = 1, 
                                         maxlen = 1, 
                                         target = "frequent itemsets", 
                                         support = 0.002))

# Menampilkan summary frequent itemset
summary(freq.itemset)

# Menampilkan 10 data dengan nilai support tertinggi
inspect(head(sort(freq.itemset, by = "support"), 10))
```

### Membuat Rules

Data yang dianggap sering muncul kemudian digunakan untuk membuat rules

```{r}
# Membuat rules
rules <- apriori(Groceries, parameter = list(support = 0.002, confidence = 0.6))

# Menampilkan summary rules
summary(rules)

# Menampilkan 5 data dengan nilai lift tertinggi
inspect(head(sort(rules, by = "lift"), 5))
```

### Visualisasi Rules

```{r}
# Visualisasi rules
toprules <- head(sort(rules, by = "lift"), 5)
plot(toprules, method = "graph", control = list(type = "items"))
```

### Simpan Rules

```{r eval=FALSE, include=TRUE}
# Simpan rules dalam bentuk Excel
df <- as(rules, "data.frame")
write_csv(df, here("data", "processed", "association_rules.csv"))
```

